臺灣高雄地方法院民事判決
111年度訴字第200號
原      告  朱慧芳  
訴訟代理人  王維毅律師
被      告  王黃鑾英
訴訟代理人  張雅琳律師
            陳樹村律師
上列當事人間請求拆屋還地事件，本院於民國111年10月24日言
詞辯論終結，判決如下：
    主  文
被告應將坐落高雄市○○區○○段○○○○地號如附件所示編號1427⑴部
分面積八十七平方公尺土地上之地上物、同段一四二七之一地號
如附件所示編號1427－1⑴部分面積三平方公尺土地上之地上物拆
除，並將該部分土地返還原告。
被告應給付原告新臺幣柒萬參仟陸佰肆拾陸元，及自民國一百一
十一年二月十九日起至清償日止，按週年利率百分之五計算之利
息。
被告應自一百一十年十月二日起至返還第一項土地之日止，按月
給付原告壹仟貳佰貳拾捌元。
訴訟費用由被告負擔。
本判決第一項至第三項於原告以新臺幣柒拾壹萬參仟零參元供擔
保後，得假執行；但被告以新臺幣貳佰壹拾參萬玖仟零玖元預供
擔保，得免為假執行。
    事實及理由
一、原告主張：原告為坐落高雄市○○區○○段0000地號、同段1427
    之1地號土地（下稱系爭土地）之所有權人，詎被告自民國1
    05年10月2日起，以搭設地上物之方式無權占用系爭土地如
    附件所示編號1427⑴部分面積87平方公尺、編號1427－1⑴部分
    面積3平方公尺（下稱系爭土地爭執部分），至110年10月1
    日（即提起本訴時）止，受有相當於租金之利益共新臺幣（
    下同）73,646元，並自110年10月2日起至返還系爭土地爭執
    部分之日止，按月受有相當於租金之利益1,228元，爰依民
    法第767條、第179條等規定提起本訴，並聲明：㈠被告應將
    系爭土地爭執部分上之地上物拆除，並將該部分土地返還原
    告；㈡被告應給付原告73,646元，及自起訴狀繕本送達翌日
    起至清償日止，按週年利率百分之五計算之利息；㈢被告應
    自110年10月2日起至返還第1項土地之日止，按月給付原告1
    ,228元；㈣願供擔保聲請宣告假執行。
二、被告則以：被告有向訴外人余秀金（即原告之母）購買系爭
    土地及周圍土地，僅尚未為移轉登記而已，並非無權占有等
    語，資為抗辯，並聲明：㈠原告之訴駁回；㈡如受不利判決，
    願供擔保聲請宣告免為假執行。
三、兩造不爭執之事實：
　㈠原告為系爭土地之所有權人。
  ㈡被告自105年10月2日起，以搭設地上物之方式占用系爭土地
    爭執部分。
四、本院得心證之理由：
　㈠被告是否為有權占有？
　⒈被告固抗辯：被告有向余秀金購買系爭土地云云，並提出臺
    灣省高雄縣林園鄉公所（現已改制）61年5月22日通知書暨
    所附東林村巷路糾紛61年5月10日協調座談會紀錄（訴字卷
    第43至46頁）為證。
　⒉然查，該座談會紀錄雖記載：「議決：⒈經協調之結果，雙方
    同意由鄉公所作主體向臺灣省國有財產局申請登錄林子邊段
    329－2、575－2地號貳筆建地之中間公有巷路面積20坪88，經
    財產局核准後，向業主朱余秀金交換新開闢巷路用地，並以
    原面積交換20坪88，但路地不足部分，由業主朱余秀金願意
    無償貢獻11坪14，計巷路用地面積32坪02後，變更辦理產權
    移轉登記手續。⒉在本所土地辦理手續未核准前，雙方同意
    由新闢巷路用地出入」等內容（訴字卷第45至46頁），惟依
    該座談會紀錄「參加人員」欄所示，余秀金並未親自或委由
    代理人出席（訴字卷第45頁），被告復經本院闡明後明示：
    「（該協調會原告有無親自或以代理人出席？舉證為何？）
    沒有」等語（訴字卷第73頁），則被告逕認余秀金同意該座
    談會之議決事項，已嫌速斷。
　⒊又前揭座談會紀錄所稱「中間公有巷路面積20坪88」，及向
    余秀金交換「新開闢巷路用地」等土地究何所指，均欠明確
    ，是否包括系爭土地（重測前為林子邊段329－6地號），亦
    屬有疑。況該座談會紀錄既已記載「經財產局核准後」始向
    朱余秀金交換新開闢巷路用地，被告復又自承原告並未因交
    換而取得該等國有土地，國有財產署並向被告主張該等國有
    土地之所有權（訴字卷第19頁），顯見該「經財產局核准後
    」之條件並未成就，自無交換土地之問題。遑論原告是否同
    意以系爭土地交換該等國有土地，與被告是否有向原告購買
    系爭土地，要屬二事。至被告抗辯：被告與余秀金有就系爭
    土地成立買賣契約云云，然經本院闡明後仍不能舉證以實其
    說，並明示：「（約定買賣價金為何？）價金部分不確定」
    等語（訴字卷第74頁），自難遽信。
　⒋從而，被告既不能舉證其占用系爭土地爭執部分係屬有權，
    則原告請求被告將系爭土地爭執部分上之地上物拆除，並將
    該部分土地返還原告，自屬有據。
　㈡原告所得請求不當得利之金額為何？
  ⒈無權占有他人土地，可能獲得相當於租金之利益為社會通常
    之觀念，最高法院61年度台上字第1695號判決可資參照。
　⒉經查：
　⑴被告自105年10月2日起，無權占用系爭土地爭執部分，已如
    前述，則揆諸前揭判決意旨，原告請求被告返還自105年10
    月2日起至返還系爭土地爭執部分之日止之不當得利，自屬
    有據。
　⑵又系爭土地之申報地價分別為每平方公尺5,442元、5,840元
    （元以下四捨五入〈下同〉，審訴字卷第29至31頁），則系爭
    土地爭執部分之申報總價共為490,974元（計算式：5,442元
    ×87平方公尺＋5,840元×3平方公尺）。審酌系爭土地近普願
    寺，周遭多為透天或鐵皮住宅，缺乏餐飲或購物設施，商業
    機能欠佳（本院111年7月25日勘驗筆錄即訴字卷第160頁參
    照），附近有納骨塔（訴字卷第235頁）等一切情狀，認為
    系爭土地爭執部分，如依原告之主張，以該部分土地申報總
    價年息百分之三計算，尚無不當。從而，原告所得請求被告
    返還不當得利之金額，各如主文第2項（計算式：490,974元
    ×3％×5年＝73,646元）、第3項（計算式：490,974元×3％÷12月
    ＝1,227元）所示。
五、本件事證已臻明確，被告聲請調取系爭土地周圍土地之相關
    資料、前揭座談會所稱國有土地交換之相關資料等（訴字卷
    第231頁），即與判決結果不生影響，自無再予審究之必要
    ，併此敘明。
六、綜上所述，原告依民法第767條、第179條等規定，請求㈠被
    告將系爭土地爭執部分上之地上物拆除，並將該部分土地返
    還原告；㈡被告給付原告73,646元，及自起訴狀繕本送達翌
    日即111年2月19日起至清償日止，按週年利率百分之五計算
    之利息（民法第229條第2項、第233條第1項前段、第203條
    參照）；㈢被告自110年10月2日起至返還第1項土地之日止，
    按月給付原告1,228元，為有理由，應予准許。
七、原告陳明願供擔保聲請宣告假執行，核無不合，爰依民事訴
    訟法第390條第2項之規定，酌定相當之擔保金額，予以准許
    ，並依同法第392條第2項之規定，職權宣告被告預供擔保得
    免為假執行，以期衡平。
八、訴訟費用負擔之依據：民事訴訟法第78條。
中　　華　　民　　國　　111 　年　　11　　月　　4 　　日
                  民事第五庭法  官 王耀霆
以上正本係照原本作成。
如對本判決上訴，須於判決送達後20日內向本院提出上訴狀。如
委任律師提起上訴者，應一併繳納上訴審裁判費。
中　　華　　民　　國　　111 　年　　11　　月　　4 　　日
                             書記官 陳莉庭
附件：